【裁判字號】    96,交簡上,98
【裁判日期】    970116
【裁判案由】    過失傷害等
【裁判全文】
臺灣雲林地方法院刑事判決            96年度交簡上字第98號
上訴人  即
公  訴  人  臺灣雲林地方法院檢察署檢察官
被      告  乙○○
上列上訴人因被告過失傷害案件，不服本院96年度六交簡字第
152 號中華民國96年8 月30日第一審簡易判決（聲請簡易判決處
刑案號96年度偵字第1219號）提起上訴，本院管轄第二審之合議
庭改依第一審通常訴訟程序，判決如下：
    主  文
原判決關於乙○○部分撤銷。
乙○○無罪。
    理  由
一、聲請簡易判決處刑意旨略以：被告乙○○於民國95年12月30
    日下午，駕駛車牌號碼B9-5897 號自用小客車，沿雲林縣斗
    南鎮○○里○○○ ○○道路由東往西方向行駛，於下午7 時7
    分許，行經該道路24.4公里處時，原應依規定停車，不得在
    顯有妨礙其他人、車通行處所停車，而依當時情形，並無不
    能注意情事，被告竟疏未注意及此，佔用慢車道，而將上開
    開啟故障警示燈之自小客車停放於路邊，適有告訴人甲○○
    酒後騎乘車牌號碼XHF-007 號重機車（酒駕部分另行判決）
    沿該道路同向行駛在後，因酒後注意力不佳，未注意前方路
    況，自後撞及被告前開停放慢車道之自小客車左後車身，告
    訴人人、車倒地，因而受有右小腿骨骨折、右撓骨骨折、胸
    壁挫傷等傷害，因認被告涉犯刑法第284 條第1 項過失傷害
    罪嫌。
二、按犯罪事實應依證據認定之，無證據不得認定犯罪事實，不
    能證明被告犯罪者，應諭知無罪之判決，刑事訴訟法第154
    條第2 項、第301 條第1 項分別定有明文。又刑事訴訟法第
    161 條第1 項規定：檢察官就被告犯罪事實，應負舉證責任
    ，並指出證明之方法。因此，檢察官對於起訴之犯罪事實，
    應負提出證據及說服之實質舉證責任。倘其所提出之證據，
    不足為被告有罪之積極證明，或其指出證明之方法，無從說
    服法院以形成被告有罪之心證，基於無罪推定之原則，自應
    為被告無罪判決之諭知，最高法院92年台上字第128 號判例
    可資參照。
三、公訴人認被告乙○○涉有上開犯嫌，無非以被告之供述、告
    訴人沈雍均之指述及道路交通事故現場圖、道路交通事故調
    查報告表(一)、(二)、告訴人95年12月30日財團法人天主教若瑟
    醫院急診就醫證明書、96年6 月4 日診斷證明書各1 份、交
    通事故現場照片共10張等為其論據。
四、經查：
    (一)被告乙○○於95年12月30日下午，駕駛車牌號碼B9-5897
      號自用小客車，沿雲林縣斗南鎮○○里○○○ ○○道路由東
      往西方向行駛，於下午7 時7 分許，行經該道路24.4 公
      里處時，因欲撥打電話，而將上開汽車停放在路邊慢車道
      ，並開啟故障警示燈，適有告訴人甲○○酒後騎乘車牌號
      碼XHF-007 號重機車沿該道路同向行駛在後，自後撞及被
      告前開停放慢車道之自小客車左後車身，告訴人人、車倒
      地，因而受有右小腿骨骨折、右撓骨骨折、胸壁挫傷等傷
      害之事實，為被告乙○○坦承在卷，核與告訴人沈雍均之
      指述情節相符，並有道路交通事故現場圖、道路交通事故
      調查報告表(一)、(二)（偵卷第13頁至第15頁）、告訴人95年
      12月30日財團法人天主教若瑟醫院急診就醫證明書、96年
      6 月4 日診斷證明書（偵卷第16頁、本院卷第34頁）各1
      份、交通事故現場照片共10張（偵卷第22頁至第26頁）等
      在卷可稽，堪以認定。
    (二)被告上開將自用小客車停放慢車道，開啟故障警示燈之行
      為，是否違反交通規則而有過失，尚非無疑：
      1.按本條例所用名詞釋義如下：九、臨時停車：指車輛因
        上、下人、客，裝卸物品，其引擎未熄火，停止時間未
        滿3分鐘，保持立即行駛之狀態。十停車：指車輛停放
        於道路兩側或停車場所，而不立即行駛。道路交通管理
        處罰條例第3條第9款、第10款定有明文。
      2.被告於96年1 月31日警詢時供稱：「至肇事地點前，我
        將車停放在肇事地點打手機給朋友要詢問往北港的路怎
        麼走，後來朋友的電話沒人接，廖家鋒就開車門下車約
        10秒鐘後，我就聽到車後『碰』一聲，我馬上下車察看
        ，發現我車左後車角與一部普重機車XHF-007 號撞擊，
        駕駛與機車倒在我車左後方向…我車停止在機車道上。
        沒有熄火。我車燈還開啟並撥打警示燈、沒有擺設警示
        標誌。」（偵卷第8 頁）核與現場照片（偵卷第22、23
        頁）、現場圖（偵卷第13頁）顯示車號B9- 5897號自小
        客車停放在慢車道內，故障警示燈均開啟等情相符。是
        被告停車時引擎並未熄火，保持立即行駛之狀態，停車
        目的亦僅短暫撥打電話問路，停車時間未久，應屬前開
        道路交通管理處罰條例定義之「臨時停車」，而非時間
        較長之停車，合先敘明。
      3.次按汽車駕駛人，臨時停車有下列情形之一者，處新臺
        幣300 元以上600 元以下罰鍰：一在橋樑、隧道、圓環
        、障礙物對面、人行道、行人穿越道、快車道臨時停車
        。二在交岔路口、公共汽車招呼站10公尺內或消防車出
        、入口5 公尺內臨時停車。三在設有禁止臨時停車標誌
        、標線處所臨時停車。四不依順行之方向，或不緊靠道
        路右側，或單行道不緊靠路邊，或併排臨時停車。五在
        道路交通標誌前臨時停車，遮蔽標誌。道路交通管理處
        罰條例第55條亦有明文。
      4.經查158 甲線道路劃分有快、慢2 車道，慢車道旁邊即
        為路邊草地；又被告係依順行之方向，將汽車停放在緊
        靠路邊，寬約2 公尺之慢車道內，車身左邊前後車輪均
        未超出慢車道白線外，有前開現場照片及現場圖在卷可
        按。是該處並非禁止臨時停車之處所，也沒有禁止臨時
        停車之標誌、標線，更無遮蔽標誌情形，遑論併排臨時
        停車，被告無何違反上開道路交通管理處罰條例規定之
        情。再者除慢車道外並無其餘更靠道路邊緣可供停放車
        輛之空間，也難以要求被告需將車子停放到道路外側的
        草地。況且被告並未熄火，除開啟車燈外，另外還開啟
        故障警示燈已如前述；更何況依現場圖所示，距離被告
        車尾約7.5 公尺處即為西伯里路燈第127 號，為有照明
        之場所，是路燈之照明、開啟之車燈，再加上閃爍之燈
        號，應均已足以提醒後方車輛注意到被告車輛之存在，
        不致於構成其他人、車通行之妨礙。
      5.準此，被告臨時停車在緊鄰路邊之慢車道內，且停放處
        所係有照明之場所，並開啟車燈及故障警示燈提醒後方
        來車注意，難認被告臨時停車在慢車道內有何違反上開
        道路交通管理處罰條例規定違規臨時停車而有過失。
五、綜上所述，被告臨時停車在緊鄰路邊之慢車道內，未跨越到
    快車道，且無其他違反道路交通相關規定狀況，被告尚且選
    擇有照明之場所，並開啟車燈及閃爍之故障警示燈，應已盡
    相當之注意義務，難認被告臨時停車有何過失可言，是公訴
    人所提出之證據，或其指出證明之方法，未能使本院之心證
    達到確信其為真實之程度，就被告是否涉犯本件犯行，仍有
    合理懷疑之存在，揆諸前揭法條及判例意旨，自應為被告無
    罪判決之諭知。
六、據上論斷，應依刑事訴訟法第455 條之1 第1 項、第3 項、
    第369 條第1 項前段、第2 項、第364 條、第452 條、第
    301 條第1 項，判決如主文。
本案經檢察官蕭如娟到庭執行職務
中    華    民    國    97    年    1     月    16    日
                  刑事第三庭審判長法  官  林輝煌
                                  法  官  陳銘壎
                                  法  官  李貞瑩
以上正本證明與原本無異。
如不服本判決，應於判決送達後10日內，向本院提出上訴狀。（
須附繕本）
                                  書記官  金雅芳
中    華    民    國    97    年    1     月    16    日


司法院資訊處製作；財團法人民間司法改革基金會備份。
